臺灣苗栗地方法院民事簡易判決　　　　 95年度苗簡字第626號
原　　　告　乙○○
被　　　告　丙○○
　　　　　　甲○○
上列當事人間請求給付票款事件，本院於民國96年1 月16日言詞
辯論終結，判決如下：
    主  文
被告應連帶給付原告新臺幣貳拾捌萬元，及其中新臺幣壹拾萬
元自民國九十五年九月二十一日起，其中新臺幣壹拾伍萬元自民
國九十五年十月二十五日起，並均至清償日止，按週年利率百分
之六計算之利息。
訴訟費用由被告連帶負擔。
本判決得假執行。
　　事實及理由
一、被告甲○○經合法通知，未於言詞辯論期日到場，核無民事
    訴訟法第386 條各款所列情形，爰依原告之聲請，由其一造
    辯論而為判決。
二、原告起訴主張：
  (一)原告執有被告丙○○所簽發，被告甲○○背書，付款人為竹
    南信用合作社頭份分社，票號：CA0000000 、CA0000000 ，
    票面金額各為新臺幣（下同）130,000 元、150,000 元，發
    票日分別為民國95年9 月21日、95年10月21日之支票2 紙（
    下稱系爭2 紙支票）。詎系爭2 紙支票經原告先後於95年9
    月21日、95年10月21日為付款提示，竟均遭退票，為此爰依
    票據法律關係，請求被告給付如主文第1 項所示之票款及利
    息。
  (二)對被告抗辯所為之陳述
    當初被告甲○○係持系爭2 紙支票分2 次來借錢，一次借13
    0,000 元，一次借150,000 元，利息大約是10,000元一個月
    200 多元，第一次借錢時因離發票日有2 個月，約先扣了5,
    000 元，第二次扣多少錢忘記了，被告甲○○持票來借錢時
    原告直接就把錢交予被告甲○○，並無以不相當之對價取得
    票據之情形。並聲明：如主文第1 項所示。
三、被告之抗辯：
  (一)被告丙○○部分
  1.原告係經營民間借貸業務之人（即俗稱地下錢莊），被告甲
    ○○常向其借貸周轉，因被告甲○○信用不好，原告要求被
    告甲○○提供支票作為擔保，經被告甲○○請求，被告丙○
    ○遂將系爭2 紙支票交予被告甲○○，由被告甲○○持向原
    告借款，惟於借票時，被告甲○○簽立承諾書1 紙，保證其
    會支付所有票款，負完全清償之責任，有該承諾書在卷可按
    。
  2.按票據債務人不得以自己與發票人或執票人之前手間所存抗
    辯之事由對抗執票人。但執票人取得票據出於惡意者，不在
    此限；無對價或以不相當之對價取得票據者，不得享有優於
    其前手之權利，票據法第13條、第14條第2 項分別定有明文
    。查被告甲○○持面額合計280,000 元之系爭2 紙支票，實
    際卻僅向原告借得數萬元（僅票面金額之4 分之1 或5 分之
    1 ），原告係以不相當之對價取得票據，其前手（即被告甲
    ○○）之權利如有瑕疵，則原告即應繼受其瑕疵，人的抗辯
    並不中斷，而被告甲○○對系爭2 紙支票並無任何權利，則
    原告自不能取得票據權利，從而原告不得向發票人即被告丙
    ○○行使追索權。並聲明：原告之訴駁回。
  (二)被告甲○○部分
    被告甲○○未於言詞辯論期日到場，亦未提出書狀作何聲明
    或陳述。
四、原告主張二、(一)之事實，業據其提出與所述相符之支票及退
    票理由單各2 紙為證（見卷第6 、18頁），且為被告丙○○
    所不爭執，而被告甲○○受合法通知，於言詞辯論期日未到
    場或提出書狀爭執，本院審閱前開書證，堪認原告上揭主張
    為真實。
五、被告丙○○另以上開情詞置辯，原告對系爭2 紙支票係被告
    甲○○持以向原告借款乙節並不爭執，惟否認係以不相當之
    對價取得支票，是本件應探究者為：(1)原告自被告甲○○取
    得系爭2 紙支票是否出於不相當之對價？(2)如(1)成立，被告
    丙○○與被告甲○○間是否存在原因關係之抗辯？被告甲○
    ○對被告丙○○是否不得主張票據權利？茲析述如下：
  (一)按無對價或以不相當之對價取得票據者，不得享有優於其前
    手之權利，票據法第14條第2 項規定明確。所謂不得享有優
    於其前手之權利，係指前手之權利如有瑕疵（附有人的抗辯
    ），則取得人即應繼受其瑕疵（附有人的抗辯），人的抗辯
    並不中斷，如前手無權利時，則取得人並不能取得權利而言
    （最高法院68年台上字第3427號判例參照）。又按票據行為
    為不要因行為，執票人不負證明關於給付原因之責任，如票
    據債務人主張執票人取得票據係無對價或以不相當對價取得
    ，應由該債務人負舉證責任（最高法院85年台上字第286 號
    判決參照）。
  (二)被告丙○○辯稱：被告甲○○持面額合計280,000 元之系爭
    2 紙支票僅向原告借得數萬元（僅票面金額之4 分之1 或5
    分之1） ，原告係以不相當之對價取得票據等語，為原告所
    否認，依上說明，被告丙○○自應就上開事實負舉證責任。
    經查：原告陳稱：其2 次借款予被告甲○○時會先扣數千元
    之利息等語，惟系爭2 紙支票票面金額皆達十餘萬，縱原告
    先扣數千元之利息，尚難認原告取得系爭2 紙支票係出於不
    相當之對價，而經本院曉諭（見卷第36頁），被告丙○○復
    未能提出相關證據以證其說，故依舉證責任分配之法則，難
    認被告丙○○就此主張為真實，其執此為辯，並非可採。又
    爭點(1)既不能成立，自無探討爭點(2)之必要，在此敘明。
七、再按在票據上簽名者，依票上所載文義負責；票據上之簽名
    ，得以蓋章代之；發票人、背書人應照支票文義擔保支票之
    支付；發票人、背書人及其他票據債務人，對於執票人連帶
    負責；被執票人向支票債務人行使追索權時，得請求自為付
    款提示日起之利息，如無約定利率者，依年利6 釐計算，票
    據法第5 條第1 項、第6 條、第126 條、第148 條準用第39
    條、第29條第1 項前段、第96條第1 項、第133 條分別定有
    明文。本件被告丙○○、甲○○就系爭2 紙支票均應負票據
    責任，且系爭2 紙支票均經原告提示後退票，揆諸前揭規定
    ，原告自得本於票據法律關係，請求被告丙○○、甲○○連
    帶給付如主文第1 項所示之金額及法定遲延利息。從而原告
    之請求為有理由，應予准許。
八、本件係本於票據有所請求而涉訟之簡易訴訟程序，本院為被
    告敗訴之判決，應依民事訴訟法第389 條第1 項第3 款規定
    ，依職權宣告假執行。
九、據上論結，本件原告之訴為有理由，依民事訴訟法第436 條
    第2 項、第385 條第1 項前段、第85條第2 項、第389 條第
    1 項第3 款，判決如主文。
中　　華　　民　　國　　96　　年　　1　　月　　26 　　日
                  苗栗簡易庭法　官　張 文 毓
以上正本係照原本作成。
如不服本判決，應於送達後20日內向本院提出上訴狀（須附繕本
）。
                            書記官  黎 東 成
中　　華　　民　　國　　96　　年　　1 　　月　　26　　日
